【裁判字號】    90,婚,251
【裁判日期】    900509
【裁判案由】    履行同居
【裁判全文】
臺灣高雄地方法院民事判決  九十年婚字第二五一號
    原      告  乙○○
    被      告  甲○○
右當事人間履行同居事件，本院判決如左：
    主      文
原告之訴駁回。
訴訟費用由原告負擔。
    事    實
甲、原告方面：
  一、聲明：被告應與原告同居；訴訟費用由被告負擔。
  二、陳述：兩造於民國五十七年間結婚，婚姻關係存續中，詎被告於七十三年間因
      在外積欠債務，即無故離家出走，未履行同居之義務，為此訴請判決被告與原
      告同居。
  三、證據：提出戶籍謄本、戶口名簿各一件為證，並聲請訊問杜沂龍。
乙、被告方面：
  一、聲明：如主文所示。
  二、陳述：我十幾年均未住在家裡，當時離家是因為生意失敗，為躲債才離家。而
      當時是原告先離家的，孩子們都有與我連絡，我並非行方不明，我仍希望能與
      原告再共同生活，我並非故意不回去與原告同居。
  三、證據：未提出證據。
    理    由
一、本件原告主張兩造於五十七年間結婚，婚姻關係存續中，詎被告於七十三年間因
    在外積欠債務，即無故離家出走，未履行同居之義務，為此訴請判決被告與原告
    同居等語。被告則以我十幾年均未住在家裡，當時離家是因為生意失敗，為躲債
    才離家。而當時是原告先離家的，孩子們都有與我連絡，我並非行方不明，我仍
    希望能與原告再共同生活，我並非故意不回去與原告同居等語置辯。
二、原告主張兩造為夫妻，現夫妻關係仍存續中，已據其提出戶口名簿、戶籍謄本各
    一件在卷可稽，並經證人即兩造之子杜沂龍證述屬實，被告亦不爭執，原告此之
    主張堪信為真。
三、惟按夫妻互負同居之義務但有不同居之正當理由者不在此限，民法第一千零一條
    第一項定有明文。又按夫妻之住所，由雙方共同協議定之，未為協議或協議不成
    時，得聲請法院定之。法院為前項裁定前，以夫妻共同戶籍地推定為其住所。經
    查，被告自七十三間起未與原告同居一處之事實固為被告所自承，然兩造並未共
    同協議其住所，而兩造原共同戶籍地高雄縣燕巢鄉尖山村尖山巷七十二號，依上
    開規定應推定為其共同住所，今兩造均已遷離上開共同住所，原告自不得片面主
    張以原告現今之住所為夫妻共同住所，而要求被告履行同居，則依據前揭規定，
    原告提起本件履行同居之訴，尚有未合，應予駁回。
四、至本件原告真意係為離婚而提起本件訴訟，今兩造已分居十七年，其情形應符合
    民法第一千零五十二條第二項所規定「難以維持婚姻之重大事由」，惟此須由原
    告另提起離婚之訴請求之，尚非本院能於本案予以審酌，附此敘明。
五、結論：本件原告之訴為無理由，並依民事訴訟法第七十八條，判決如主文。
中      華      民      國    九十      年      五      月      九      日
                                    臺灣高雄地方法院民事第六庭
~B法      官  陳建中
右為正本係照原本作成
如對本判決上訴須於判決送達後廿日內向本院提出上訴狀中
中      華      民      國    九十      年      五      月      九      日
~B法院書記官  蔡文現


司法院資訊處製作；財團法人民間司法改革基金會備份。
